臺灣臺中地方法院刑事判決
110年度金訴緝字第18號
公  訴  人  臺灣臺中地方檢察署檢察官
被      告  吳家楓


                  （現在法務部○○○○○○○○○○○另案執行中)
上列被告因詐欺等案件，經檢察官追加起訴（109年度偵字第108
76號、第11271號），被告於準備程序就被訴事實為有罪之陳述
，本院合議庭裁定由受命法官獨任進行簡式審判程序，並判決如
下:
    主    文
吳家楓犯附表「罪名及宣告刑」欄所示之罪，各處如附表「罪名
及宣告刑」欄所示之刑。應執行有期徒刑壹年貳月。
    犯罪事實
一、吳家楓自民國108 年間某日起，加入通訊軟體私通、暱稱「
    余耀龍門」、暱稱「王小刀」之劉冠甫、邱其鋒、杜志傑及
    其他詐欺集團成員等人所組成、以實施詐術為手段、具牟利
    性之有結構犯罪組織，負責取款、俗稱「車手」之角色，作
    為詐欺集團犯罪分工之一環，參與具有牟利性、持續性之詐
    欺集團組織，並利用層層轉交贓款之方式，創造資金軌跡的
    斷點，隱匿詐欺犯罪所得之去向。吳家楓即與「余耀龍門」
    、「勃其‧D ‧馬夫」、邱其鋒及不詳詐欺集團成員，共同意
    圖為自己不法之所有，基於三人以上詐欺取財及洗錢之犯意
    聯絡（無證據顯示吳家楓知悉其他詐欺集團成員係以網際網
    路對公眾散布之方式施用詐術），先由不詳之詐欺集團成員
    於附表所示之時間，以附表所示之方式，向附表所示之人施
    以詐術，致渠等陷於錯誤，而於附表所示之時間，匯款如附
    表所示之金額至附表所示之帳戶內，再由邱其鋒依「余耀龍
    門」指示，向吳家楓領取如附表所示帳戶之提款卡後，分別
    於附表所示之時間、地點，依詐欺集團成員指示使用如附表
    所示帳戶之提款卡，插入自動提款機、輸入集團成員所提供
    之密碼後，提領如附表所示之金額，迨邱其鋒領取相關金額
    款項後，再依指示，將當日所領取之款項扣除當日報酬後交
    給吳家楓，吳家楓再將該款項轉交與杜志傑，藉此等製造金
    流斷點之方式，掩飾該詐欺所得之本質及去向，而為詐欺集
    團隱藏犯罪所得。吳家楓因而獲得領得報酬新臺幣（下同）
    2 萬元。繼經警調閱監視器錄影畫面帳戶，始循線查悉上情
    （邱其鋒涉案部分另經本院判處罪刑確定）。
二、案經甄香琴、曾雪榮、楊琳、王傑等人分別訴臺中市政府
    警察局大雅分局報告臺灣臺中地方檢察署檢察官偵查起訴。
    理    由
一、本件被告吳家楓所犯係死刑、無期徒刑、最輕本刑為3 年以
    上有期徒刑以外之罪，其於準備程序中就被訴事實為有罪之
    陳述，經告知簡式審判程序之旨，並聽取當事人之意見後，
    本院合議庭認為適宜行簡式審判程序，爰依刑事訴訟法第27
    3 條之1 第1 項規定裁定由受命法官獨任進行簡式審判程序
    。又簡式審判程序之證據調查，依刑事訴訟法第273 條之2
    規定，不受同法第159 條第1 項審判外陳述排除之限制，故
    卷內所列之各項證據，自得作為證據，先予敘明。
二、上開犯罪事實，訊據被告坦承不諱，核與同案被告邱其鋒證
    述相符，並有如附表「證據」欄所示之證據等附卷可查，足
    認被告自白與事實相符，本案事證明確，應依法論罪科刑。
三、論罪科刑
  ㈠核被告就如附表編號1 所為，係犯組織犯罪防制條例第3條第
    1 項後段之參與犯罪組織罪、刑法第339 條之4 第1 項第2 
    款之三人以上共同犯詐欺取財罪及洗錢防制法第14條第1 項
    之一般洗錢罪；就附表一編號2 至4所為，均係犯刑法第339
     條之4 第1 項第2 款之三人以上共同犯詐欺取財罪及洗錢
    防制法第14條第1 項之一般洗錢罪。
  ㈡按共同實行犯罪行為之人，在合同意思範圍以內，各自分擔
    犯罪行為之一部，相互利用他人之行為，以達其犯罪之目的
    者，即應對於全部所發生之結果，共同負責，不問犯罪動機
    起於何人，亦不必每一階段犯行，均經參與。又關於犯意聯
    絡，不限於事前有所協議，其於行為當時，基於相互之認識
    ，以共同犯罪之意思參與者，亦無礙於共同正犯之成立。且
    數共同正犯之間，原不以直接發生犯意聯絡者為限，即有間
    接之聯絡者，亦包括在內（最高法院98年度台上字第4384號
    、98年度台上字第713號判決意旨參照）。被告雖未親自參
    與撥打電話詐騙之行為，惟被告則擔任向同案被告邱其鋒收
    取提領款項再交予上手之工作，其既為該詐騙集團犯罪歷程
    不可或缺之重要環節，足徵被告係以自己犯罪之意思而參與
    本案，即令被告並未與其他負責撥打詐騙電話之成員謀面或
    直接聯繫，亦無礙於其等共同參與犯罪之認定。是被告與「
    余耀龍門」、邱其鋒、劉冠甫、杜志傑等人所屬詐欺集團之
    其他成員間，就如附表所示犯行，有犯意聯絡及行為分擔，
    為共同正犯。
  ㈢按刑罰責任之評價與法益之維護息息相關，對同一法益侵害
    為雙重評價，是過度評價；對法益之侵害未予評價，則為評
    價不足，均為法之所禁。又加重詐欺罪，係侵害個人財產法
    益之犯罪，其罪數之計算，核與參與犯罪組織罪之侵害社會
    法益有所不同，審酌現今詐欺集團之成員皆係為欺罔他人，
    騙取財物，方參與以詐術為目的之犯罪組織。倘若行為人於
    參與詐欺犯罪組織之行為繼續中，先後多次為加重詐欺之行
    為，因參與犯罪組織罪為繼續犯，犯罪一直繼續進行，直至
    犯罪組織解散，或其脫離犯罪組織時，其犯行始行終結。故
    該參與犯罪組織與其後之多次加重詐欺之行為皆有所重合，
    然因行為人僅為一參與犯罪組織行為，侵害一社會法益，屬
    單純一罪，應僅就「該案中」與參與犯罪組織罪時間較為密
    切之首次加重詐欺犯行論以參與犯罪組織罪及加重詐欺罪之
    想像競合犯，而其他之加重詐欺犯行，祗需單獨論罪科刑即
    可，無需再另論以參與犯罪組織罪，以避免重複評價。是如
    行為人於參與同一詐欺集團之多次加重詐欺行為，因部分犯
    行發覺在後或偵查階段之先後不同，肇致起訴後分由不同之
    法官審理，為裨益法院審理範圍明確、便於事實認定，即應
    以數案中「最先繫屬於法院之案件」為準，以「該案件」中
    之「首次」加重詐欺犯行與參與犯罪組織罪論以想像競合。
    縱該首次犯行非屬事實上之首次，亦因參與犯罪組織之繼續
    行為，已為該案中之首次犯行所包攝，該參與犯罪組織行為
    之評價已獲滿足，自不再重複於他次詐欺犯行中再次論罪，
    俾免於過度評價及悖於一事不再理原則。至於「另案」起訴
    之他次加重詐欺犯行，縱屬事實上之首次犯行，仍需單獨論
    以加重詐欺罪，以彰顯刑法對不同被害人財產保護之完整性
    ，避免評價不足（最高法院109 年度台上字第3945號刑事判
    決意旨參照）。查依本案卷證所示，被告加入本案詐欺集團
    後，最先繫屬於法院之加重詐欺案件即如附表編號1 所示犯
    行，是依上開說明，應認被告此部分犯行，係以一行為同時
    觸犯參與犯罪組織、加重詐欺取財及一般洗錢3 罪名之想像
    競合犯，依刑法第55條前段規定，應從較重之加重詐欺取財
    罪處斷。又被告就如附表編號2 至4所示犯行，亦係以一行
    為同時觸犯加重詐欺取財及一般洗錢罪2 罪名，為想像競合
    犯，亦應依刑法第55條前段規定，從較重之加重詐欺取財罪
    處斷。
  ㈣加重詐欺罪係侵害個人財產法益之犯罪，其罪數計算，以被
    害人數決定其犯罪之罪數，故被告就附表所示時間內，有多
    次提領同一被害人遭詐欺之款項，然本件所犯加重詐欺取財
    罪數，自應以被害人數計算。又上開詐欺集團於上開時間內
    ，接連以上開方式詐欺告訴人曾雪榮、王傑，渠等於多次轉
    帳或跨行存款至如附表所示帳戶內，而遭同案被告邱其鋒分
    次提領，時間極其密接，且侵害同一被害人之同一財產法益
    ，各行為之獨立性極為薄弱，依一般社會健全觀念，在時間
    差距上，難以強行分開，在刑法評價上，以視為數個舉動之
    接續施行，合為包括之一行為予以評價，較為合理，應各屬
    接續犯而各為包括之一罪（最高法院86年台上字第3295號判
    例參照）。又被告就附表所示犯行，時間、地點截然可分，
    足認犯意各別，均應分論並罰。
  ㈤按想像競合犯之處斷刑，本質上係「刑之合併」，其所謂從
    一重處斷，乃將想像競合犯組成之評價上數罪，合併為科刑
    一罪，其所對應之刑罰，亦合併其評價上數罪之數法定刑，
    而為一個處斷刑。易言之，想像競合犯侵害數法益者皆成立
    犯罪，論罪時必須輕、重罪併舉論述，同時宣告所犯各罪名
    ，包括各罪有無加重、減免其刑之情形，亦應說明論列，量
    刑時併衡酌輕罪部分量刑事由，評價始為充足，然後依刑法
    第55條前段規定「從一重處斷」，非謂對於其餘各罪可置而
    不論。因此，法院決定處斷刑時，雖以其中最重罪名之法定
    刑，做為裁量之準據，惟於裁量其輕重時，仍應將輕罪合併
    評價在內（最高法院108年度台上字第4405、4408號判決意
    旨參照）。被告於審判中坦承上開一般洗錢罪之犯行，原均
    應依上開規定減輕其刑，惟被告所犯之一般洗錢罪係屬想像
    競合犯之輕罪，均已從一重之3人以上共同犯詐欺取財罪處
    斷，無從逕依上開規定減輕其刑，惟本院於量刑時，仍併予
    審酌上開減刑事由，附此敘明。
  ㈥犯罪之情狀顯可憫恕，認科以最低度刑仍嫌過重者，得酌量
    減輕其刑，刑法第59條定有明文。次按刑之量定，為求個案
    裁判之妥當性，法律固賦予法院裁量權，但此項裁量權之行
    使，除應依刑法第57條規定，審酌行為人及其行為等一切情
    狀，為整體之評價，並應顧及比例原則與平等原則，使罪刑
    均衡，輕重得宜，以契合社會之法律感情。又刑法第59條規
    定犯罪之情狀可憫恕者，得酌量減輕其刑，其所謂「犯罪之
    情狀」，與同法第57條規定科刑時應審酌之一切情狀，並非
    有截然不同之領域，於裁判上酌減其刑時，應就犯罪一切情
    狀（包括第57條所列舉之10款事項），予以全盤考量，審酌
    其犯罪有無可憫恕之事由（即有無特殊之原因與環境，在客
    觀上足以引起一般同情，以及宣告法定低度刑，是否猶嫌過
    重等等），以為判斷（最高法院95年度台上字第6157號判決
    意旨參照），合先敘明。本件被告所犯刑法第339 條之4 第
    1 項第2 款之罪，其法定最輕本刑為1 年以上有期徒刑，刑
    度不可謂不重，然被告已與部分告訴人達成調解，而未能與
    其他告訴人達成調解之原因係該等告訴人未於調解期日到場
    ，此節有本院110年度中司刑移調字第1498號調解程序筆錄
    及報到單各1份附卷可查，再考量被告坦認犯行，知所悔悟
    ；本院認其犯行，雖為法所不許，惟可非難性相對於其他詐
    欺集團之詐欺情節而言，仍屬輕微，若依法定最低本刑1 年
    以上有期徒刑量處，不僅於本案情節尚嫌過苛，有情輕法重
    、堪予憫恕之處，爰依刑法第59條之規定酌減其刑。
  ㈦爰審酌被告：正值青年，竟不思循正當途徑獲取所需，為牟
    取一己私利，參與詐欺集團共同詐欺取財，貪圖輕而易舉之
    不法利益，價值觀念嚴重偏差，且造成社會信任感危機，致
    使被害人無端受害，本非不得予以嚴懲；惟斟酌被告係擔任
    受人支配之車手取款角色，參與之程度非深，實際犯罪所得
    非鉅；已與部分告訴人達成調解，彌補其所造成之損害，有
    上開調解程序筆錄在卷可查；犯後坦承犯行，態度良好，深
    具悔意，有效節省司法資源；年輕識淺、涉世未深，致其違
    法意識、罪惡感低落，以供犯罪集團驅使；自承學歷為國中
    畢業、現為自由業、經濟狀況勉持之智識程度及生活狀況等
    一切情狀，分別量處如主文所示之刑並定其應執行之刑。
  ㈧按組織犯罪防制條例第3 條第3 項強制工作規定，經大法官
    字第812號解釋違憲而施其效力，故未對被告諭知強制工作
    ，附此敘明。
  ㈨沒收：
    ⒈按犯罪所得，屬於犯罪行為人者，沒收之；前2 項之沒收
      ，於全部或一部不能沒收或不宜執行沒收時，追徵其價額
      ；第1 項及第2 項之犯罪所得，包括違法行為所得、其變
      得之物或財產上利益及其孳息，刑法第38條之1 第1 項本
      文及第3 、4 項分別定有明文。又按共同正犯之犯罪所得
      ，沒收或追徵，應就各人所分得之數額分別為之；又所謂
      各人「所分得」，係指各人「對犯罪所得有事實上之處分
      權限」，法院應視具體個案之實際情形而為認定：倘若共
      同正犯各成員內部間，對於不法利得分配明確時，固應依
      各人實際分配所得沒收；然若共同正犯成員對不法所得並
      無處分權限，其他成員亦無事實上之共同處分權限者，自
      不予諭知沒收；至共同正犯各成員對於不法利得享有共同
      處分權限時，則應負共同沒收之責；至於上揭共同正犯各
      成員有無犯罪所得、所得數額，係關於沒收、追繳或追徵
      標的犯罪所得範圍之認定，因非屬犯罪事實有無之認定，
      並不適用「嚴格證明法則」，無須證明至毫無合理懷疑之
      確信程度，應由事實審法院綜合卷證資料，依自由證明程
      序釋明其合理之依據以認定之（最高法院104 年第13次刑
      事庭會議、104 年度台上字第3937號刑事判決意旨均供參
      照）。
    ⒉被告為本案犯行而領得之報酬為2 萬元，其餘提款部分均
      交回上手，此節業據被告供承在卷，是依上開說明，應僅
      就領得之報酬2萬元予以宣告沒收，然被告已與部分告訴
      人成立調解，倘再依刑法第38條之1第1項、第3項之規定
      對其上揭犯罪所得諭知沒收及追徵其價額，將使被告除依
      調解程序筆錄給付款項外，又須將其犯罪所得財物提出供
      沒收執行或依法追徵其價額，而使其面臨重複追償之不利
      益，然若被告確實履行調解內容，已足以達剝奪其犯罪利
      得之立法目的，如被告未能履行，前開調解筆錄可做為民
      事強制執行名義，告訴人曾雪榮、楊琳逕對被告之財產
      聲請強制執行，亦可達沒收制度剝奪被告犯罪利得之目的
      ，故認倘就被告之犯罪利得再予以宣告沒收或追徵，容有
      過苛之虞或已欠缺刑法上之重要性，爰依刑法第38條之2
      第2項之規定，認不宜再就被告之犯罪所得予以宣告沒收
      或追徵其價額，併此陳明。
    ⒊未扣案之如附表所示帳戶之提款卡，雖係被告交與共同被
      告邱其鋒為本案提領款項犯行，然已交還上手而非其得以
      處分，業據被告坦承在卷，爰不予以宣告沒收，附此敘明
      。
據上論斷，應依刑事訴訟法第273 條第1 項、第299 條第1 項前
段，組織犯罪防制條例第3 條第1 項後段，洗錢防制法第14條第
1 項，刑法第11條前段、第28條、第339 條之4 第1 項第2 款、
第55條、第59條、第51條第1 項第5 款，刑法施行法第1 條之1 
第1 項，判決如主文。
本案經檢察官鄭珮琪追加起訴，檢察官郭逵到庭執行職務。
中　　華　　民　　國　　110 　年　　12　　月　　13　　日
                  刑事第十九庭  法  官  林雷安
以上正本證明與原本無異。
如不服本判決應於收受判決後20日內向本院提出上訴書狀，並應
敘述具體理由；其未敘述上訴理由者，應於上訴期間屆滿後20日
內向本院補提理由書（均須按他造當事人之人數附繕本）「切勿
逕送上級法院」。
告訴人或被害人如不服判決，應備理由具狀向檢察官請求上訴，
上訴期間之計算，以檢察官收受判決正本之日起算。
                                書記官  黃英寬
中　　華　　民　　國　　110 　年　　12　　月　　13　　日
附錄論罪科刑法條
刑法第339條之4
犯第 339 條詐欺罪而有下列情形之一者，處 1 年以上 7 年以
下有期徒刑，得併科 1 百萬元以下罰金：
一、冒用政府機關或公務員名義犯之。
二、三人以上共同犯之。
三、以廣播電視、電子通訊、網際網路或其他媒體等傳播工具，
    對公眾散布而犯之。
前項之未遂犯罰之。
組織犯罪防制條例第3條第1項
發起、主持、操縱或指揮犯罪組織者，處 3 年以上 10 年以下
有期徒刑，得併科新臺幣 1 億元以下罰金；參與者，處 6 月以
上 5 年以下有期徒刑，得併科新臺幣 1 千萬元以下罰金。但參
與情節輕微者，得減輕或免除其刑。
洗錢防制法第14條
有第二條各款所列洗錢行為者，處 7 年以下有期徒刑，併科新
臺幣 5 百萬元以下罰金。
前項之未遂犯罰之。
前二項情形，不得科以超過其特定犯罪所定最重本刑之刑。
　
　
　
附表
編號 被害人 詐      騙      方    法 匯款帳戶 提領地點 提領時間 提領金額（不含手續費） 證      據 罪名及宣告刑 1 甄香琴 詐欺集團成員於108 年10 月18 日15時許38分前某時，撥打電話與甄香琴，佯稱係其友人巫碧珠，欲向其借款云云，致其陷於錯誤，遂依其指示而於同日15時38分許，至位於臺北市○○區○○路000 號國泰世華銀行萬華分行，以臨櫃匯款方式，轉帳13萬元至右列帳戶。 陳怜捷向中華郵政股份有限公司申辦之帳號00000000000000號帳戶 臺中市○○區○○○路000號台新銀行大雅分行自動提款機 108 年10月18 日17時4分45秒許起至同日17時9分47秒許止共7次 13萬元 甄香琴之證述、內政部警政署反詐騙諮詢專線紀錄表、金融機構聯防機制通報單、165 專線協請金融機構暫行圈存疑似詐欺款項通報單、交易明細各1 份 吳家楓犯三人以上共同詐欺取財罪，處有期徒刑拾月。 2 曾雪榮 該詐騙集團某成員於108 年10月18日16時14分許，撥打電話予曾雪榮，佯為「小新樂器行」人員，因工作人員疏失而設為分期約定轉帳，將連續扣款12個月，需配合銀行人員取消設定云云，未久，詐欺集團成員果冒充中國信託商業銀行行員，以電話與其聯絡，詐稱要至ATM 自動櫃員機取消云云，致其陷於錯誤，遂依指示，於同日17時4分許、18分許、25分許，至位於臺中市○○區○○路00 號7-11統一便利商店龍新門市自動櫃員機，以ATM轉帳方式，接續匯款2萬9989元、7958元、9099元至右列帳戶。  章瑞元向國泰世華銀行申辦之帳號000000000000號帳戶  臺中市○○區○○路000號臺灣企銀大雅分行自動提款機 108 年10月18 日17時28分51秒 連同編號3、4 共提領2萬元 曾雪榮之證述、內政部警政署反詐騙諮詢專線紀錄表、存摺封面影本、戊帳戶交易明細各1份、相關照片10張 吳家楓犯三人以上共同詐欺取財罪，處有期徒刑柒月。      108 年10月18 日17時29分31秒 連同編號3、4 共提領3000元        108 年10月18 日17時30分14秒 連同編號3、4 共提領2萬元   3 楊琳 詐騙集團某成員於108 年10月18日16時26分許，撥打電話予楊琳，佯為「木酢達人」公司員工，因人員疏失而誤訂20筆訂單，需配合郵局人員取消設定云云，未久，詐欺集團成員果冒充郵局人員，以電話與其聯絡，詐稱要至ATM 自動櫃員機取消云云，致其陷於錯誤，遂依指示，於同日17時7分許，至位於新北市○○區○○路000 巷00號7-11統一便利商店巧立門市自動櫃員機，以ATM轉帳方式，匯款7012元至右列帳戶。 同上 同上  108 年10月18 日17時28分51秒 連同編號2、4 共提領2萬元 楊琳之證述、內政部警政署反詐騙諮詢專線紀錄表、存摺封面影本、戊帳戶交易明細各1份、相關照片10張 吳家楓犯三人以上共同詐欺取財罪，處有期徒刑柒月。      108 年10月18 日17時29分31秒 連同編號2、4 共提領3000元        108 年10月18 日17時30分14秒 連同編號2、4 共提領2萬元   4 王傑 詐騙集團某成員於108 年10月18日16時14分許，撥打電話予楊琳，佯為「阿通伯樂器」員工，因人員疏失而誤設為批發商帳號，需配合銀行人員取消設定云云，未久，詐欺集團成員果冒充銀行人員，以電話與其聯絡，詐稱要至ATM 自動櫃員機取消云云，致其陷於錯誤，遂依指示，於同日17時18分、23分許，至位於臺北市○○區○○路00號7-11統一便利商店草山門市自動櫃員機，以ATM轉帳方式，接續匯款1萬4989元、6998元至右列帳戶。  同上 同上 108 年10月18 日17時28分51秒 連同編號2、3 共提領2萬元 王傑之證述、內政部警政署反詐騙諮詢專線紀錄表、存摺封面影本、戊帳戶交易明細各1 份、相關照片10張 吳家楓犯三人以上共同詐欺取財罪，處有期徒刑柒月。      108 年10月18 日17時29分31秒 連同編號2、3 共提領3000元        108 年10月18 日17時30分14秒 連同編號2、3共提領2萬元